【裁判字號】    98,訴,180
【裁判日期】    980727
【裁判案由】    違反槍砲彈藥刀械管制條例
【裁判全文】
臺灣桃園地方法院刑事判決               98年度訴字第180號
公  訴  人  臺灣桃園地方法院檢察署檢察官
被      告  丙○○
選任辯護人  郭緯中律師
            周裕暐律師
上列被告因違反槍砲彈藥刀械管制條例案件，經檢察官提起公訴
（97年度偵字第9175號），本院判決如下：
    主  文
丙○○無罪。
    理  由
壹、公訴意旨略以：被告丙○○為桃園縣龜山鄉○○○路86號1
    樓河馬玩具槍店之負責人，先後於不詳時間，將其所持有之
    生存遊戲空氣長槍2 支（槍枝管制編號分別為桃警鑑000000
    0000、桃警鑑0000000000號）換裝零件，使之具有殺傷力後
    ，又分別於民國95年6 月間之某日、96年10月間，在上址各
    以新臺幣（下同）1 萬8000元左右、1 萬元左右之價格，將
    該2 支具有殺傷力可發射金屬之空氣長槍販售予甲○○（甲○○部分，業經本院於97年12月18日以97年度訴字第602 號
    判決確定在案），嗣因甲○○於97年1 月30日凌晨0 時20分
    許，在桃園縣桃園市○○路1058號前，遭警查獲後循線查知
    上情，因認被告丙○○涉有槍砲彈藥刀械管制條例第8 條第
    1 項之販賣空氣槍罪嫌等語。
貳、按犯罪事實應依證據認定之，無證據不得認定犯罪事實；不
    能證明被告犯罪者，應諭知無罪之判決，刑事訴訟法第154
    條第2 項、第301 條第1 項分別定有明文。又事實之認定，
    應憑證據，如未能發現相當證據，或證據不足以證明，自不
    能以推測或擬制之方法，為裁判基礎。再認定犯罪事實，所
    憑之證據，雖不以直接證據為限，間接證據亦包括在內，然
    無論直接或間接證據，其為訴訟上之證明，須於通常一般之
    人均不致於有所懷疑，而得確信其為真實之程度者，始得據
    之為有罪之認定，倘其證明尚未達到此一程度，而有合理性
    懷疑之存在時，即無從為有罪之認定（最高法院40年台上字
    第86號及76年台上字第4986號等判例可資參照）。
、公訴人認被告丙○○涉有上揭犯行，無非係以證人甲○○之
    證述、桃園縣政府警察局97年2 月13日桃警鑑0000000000號
    槍彈鑑定書、扣案之鋁管、銅管、固定平臺、固定夾、銼刀
    及斜口鉗等為其主要論據。惟訊之被告丙○○堅詞否認有何
    販賣具有殺傷力之空氣槍之犯行，辯稱：當初伊賣給證人甲○○的空氣槍是原款的空氣槍，並不是像扣案的空氣槍，扣
    案的空氣槍已經被改造過，一般人要改造扣案之空氣槍，非
    常簡單，使用普通工具即可改造，只要把槍托轉開塞入彈簧
    就可以提昇動能，而達到提昇殺傷力的目的等語。經查：
(一)被告丙○○於上揭時地以上開價格販售證人甲○○俗稱C200
    0 （槍枝管制編號0000000000，下稱C2000 空氣槍）及811
    （槍枝管制編號0000000000，下稱811 空氣槍）之空氣槍各
    1 枝，業據被告坦認在卷，並與證人甲○○之證述（見臺灣
    桃園地方法院97年度偵字第9175號偵卷宗第204 頁，本院審
    理卷第63頁背面）互核相符。而扣案之C2000 空氣槍及811
    空氣槍經鑑定，由鑑識人員以直徑6 釐米、重量約0.88公克
    之金屬彈粒各試射3 次，測得C2000 空氣槍其發射之彈丸動
    能分別為32.29 焦耳／平方公分、30.95 焦耳／平方公分、
    28.80 焦耳／平方公分；811 空氣槍其發射之彈丸動能為分
    別為48.78 焦耳／平方公分、48.23 焦耳／平方公分、47.6
    8 焦耳／平方公分，參以內政部警政署刑事警察局對活豬作
    射擊測試結果，彈丸單位面積動能達24焦耳／平方公分，足
    以穿入豬隻皮肉層，而扣案C2000 空氣槍及811 空氣槍發射
    彈丸之動能均高於上開數據，均具有殺傷力，有桃園縣政府
    警察局97年2 月13日桃警鑑0000000000號槍彈鑑定書在卷足
    考（見同上偵卷第229 頁至第232 頁），堪認屬實。茲本件
    應予審究者，厥為被告丙○○販售證人甲○○C2000 空氣槍
    及811 空氣槍之時，C2000 空氣槍及811 空氣槍是否即具殺
    傷力。
(二)稽證人乙○○（即C2000 空氣槍、811 空氣槍之製造商負責
    人）於本院審理時結證：扣案C2000 空氣槍及811 空氣槍是
    伊公司所製造，與原型槍比較，扣案811 空氣槍已經把前護
    木、準心座拿掉並加裝手電筒，而扣案之C2000 空氣槍，槍
    管已經鋸掉，C2000 空氣槍原型槍的槍管是36公分。一般將
    空氣槍改裝使動能提昇有三種方式，第一種方式，是將彈簧
    加長加粗，第二是將出氣閥的氣閥孔加大，讓瞬間的出氣量
    加大，第三種方式，是將空氣槍槍管的長度加長，像扣案C2
    000 空氣槍將槍管鋸掉，按理不會增加動能，除非用前二種
    方式增加動能，才會使空氣槍具有殺傷力。一般最容易更改
    的就是更改彈簧來增加動能而提昇殺傷力，因為換裝的彈簧
    如果更長、更粗，扳機一扣，彈簧就會推擊錘去敲打氣門，
    氣體就會從氣室出去推動子彈，彈簧的力量越大，敲打氣門
    的力量也會大，氣門打開的空間越大，出氣量也會加大。C2
    000 空氣槍只要用六角扳手，就可以拆下螺絲取出彈簧，再
    換裝彈簧鎖上，811 空氣槍只要用勺型工具將螺絲放鬆，就
    可以把整個槍托拉出來更換彈簧等語（見本院審理卷第69頁
    至第70頁）屬實。另證人甲○○於本院審理時結證：伊之前
    有向被告丙○○買扣案的C2000 空氣槍及811 空氣槍，用久
    了，彈簧的彈性會疲乏，所以伊就打電話給被告丙○○問怎
    麼辦，被告丙○○就跟伊說可以自己去五金行買彈簧來更換
    ，被告丙○○沒有具體建議伊買什麼格式的彈簧，伊就自己
    去五金行買差不多粗細的彈簧回來更換，按照產品所附的圖
    示及說明書自己摸索更換，C2000 空氣槍用六角扳手就可以
    更換槍管，811 空氣槍用勺型工具就可以取出彈簧，買的時
    候會附這種工具，其中一把空氣槍有換過，應該是811 空氣
    槍那一把，但是伊沒有刻意去記哪一把槍有自己改過彈簧，
    伊並沒有要求被告丙○○幫伊換彈簧或做其他改造等語（見
    本院審理卷第63頁背面至第67頁）明確。綜依上開證人證詞
    可知，C2000 空氣槍及811 空氣槍，使用六角扳手及勺型工
    具並依照產品所附之圖示及說明書即可自行換裝空氣槍之彈
    簧，而更換上開空氣槍之彈簧，亦足以造成空氣槍所射出之
    子彈單位面積動能變大，並提昇空氣槍之殺傷力，足認被告
    丙○○辯稱使用普通工具將槍托轉開塞入彈簧，即可提昇空
    氣槍之動能，而達到提昇殺傷力的目的等語，並非無稽。
(三)再者，證人甲○○向被告丙○○購買811 空氣槍後，曾因81
    1 空氣槍之彈簧彈性疲乏而自行更換彈簧，則扣案之811 空
    氣槍雖經鑑定具有殺傷力，然究係被告丙○○販賣予證人甲○○時即具有殺傷力，抑或證人甲○○自行換裝空氣槍之彈
    簧後，變更空氣槍之動能而使前開空氣槍具有殺傷力，自屬
    可疑。而扣案之C2000 空氣槍，經本院當庭勘驗之結果，槍
    管槍口之截面並不平整（見本院審理卷第67頁背面），證人
    甲○○於本院審理時另證稱：伊印象中，C2000 空氣槍買回
    去的時候，槍管前方還有一截有套防火帽，現在不曉得那個
    防火帽到哪裡去了，伊何時將防火帽拆掉，伊忘記了，伊在
    拆掉防火帽時，又換裝了滅音管（見本院審理卷第66頁至第
    66頁背面）等語；證人乙○○於本院審理時亦證稱：扣案之
    C2000 槍枝槍管遭鋸斷，原本係36公分長等語（見本院審理
    卷第69頁背面）屬實。細譯證人甲○○證述其購買C2000 空
    氣槍之情形及購買後自行拆除防火帽並換裝滅音管之過程，
    證人甲○○已就C2000 空氣槍之外觀進行換裝變動，證人甲○○自當明瞭C2000 之槍管是否經鋸短，果被告丙○○販賣
    C2000 空氣槍予證人甲○○時，該空氣槍之槍管已遭明顯鋸
    短，證人甲○○自無坐視購買之新品具有瑕疵不管而未向被
    告丙○○要求退貨或更換之理，因此，C2000 空氣槍之槍管
    遭鋸短乙節，亦難遽認係被告丙○○所為。C2000 空氣槍之
    槍管既經鋸短，並且，於被告丙○○販賣扣案之C2000 空氣
    槍與證人甲○○後，C2000 空氣槍亦經證人甲○○拆除防火
    帽及換裝滅音管，如此外觀構造之大幅改變，是否足以造成
    C2000 空氣槍原有動能變更，而提昇至具有殺傷力之程度，
    自屬可疑。另外，參酌證人乙○○上開證述，將空氣槍之彈
    簧換裝加長加粗之彈簧，會使空氣槍提昇動能而具有殺傷力
    ，而證人甲○○亦明確知悉以何種工具及方式換裝C2000 空
    氣槍之彈簧，且證人甲○○亦曾換裝扣案其他空氣槍之彈簧
    ，然其已不復記憶換裝哪把空氣槍之彈簧，則扣案之C2000
    空氣槍是否亦為證人甲○○換裝過彈簧而使之具有殺傷力，
    尚非不可能。綜此各端，倘遽認扣案之C2000 空氣槍在被告
    丙○○販賣予證人甲○○之際，即具有殺傷力，恐嫌速論。
(四)證人甲○○於偵訊時雖曾證述：扣案之C2000 空氣槍及811
    空氣槍伊向被告丙○○買回來以後，就沒有換裝過彈簧，伊
    從來沒有自己拆過扣案之C2000 空氣槍及811 空氣槍，有問
    題，伊就會送回去給被告丙○○維修，被告丙○○將空氣槍
    修好後，伊再回去拿等語（見同上偵卷第203 頁至第204 頁
    ），然證人甲○○於本院審理時復一改前詞，證稱：伊有去
    五金行買差不多粗細的彈簧回來更換，按照產品所附的圖示
    及說明書自己摸索更換，C2000 空氣槍用六角扳手就可以更
    換槍管，811 空氣槍用勺型工具就可以取出彈簧，買的時候
    會附這種工具，其中一把空氣槍有換過，應該是811 空氣槍
    那一把，伊並沒有要求被告丙○○幫伊換彈簧或做其他改造
    等語，已如上述，證人甲○○於偵查時之證述，就是否換裝
    C2000 空氣槍、811 空氣槍之彈簧、是否拆過C2000 空氣槍
    及811 空氣槍、是否有要求被告丙○○就C2000 空氣槍及81
    1 空氣槍維修等節，已有前後不一之瑕疵，實難盡信。甚且
    ，本件係因證人甲○○於97年1 月30日凌晨0 時20分許，在
    桃園縣桃園市○○路1058號前，遭警查獲扣案之C2000 空氣
    槍及811 空氣槍，並經臺灣桃園地方法院檢察署檢察官以97
    年度偵字第4166號列為被告，則扣案之C2000 空氣槍及811
    空氣槍證人甲○○是否曾經自行換裝彈簧或改造槍枝外觀乙
    節，關乎證人甲○○係涉犯未經許可持有具有殺傷力空氣槍
    罪或未經許可製造具有殺傷力空氣槍罪，與證人甲○○之利
    害關係至甚，證人甲○○於偵查中所為之證述，確有可能因
    擔心自己遭重罪追訴之風險，而為避重就輕、推諉責任之詞
    ，故本院認證人甲○○於偵查中之上開證述，證明力極為薄
    弱，並不足採。
(五)至辯護人與公訴人另請求就扣案C2000 空氣槍及811 空氣槍
    之彈簧鑑定是否與原型款之彈簧不同。惟證人甲○○已明確
    證述，其曾換裝過C2000 空氣槍及811 空氣槍之彈簧，且其
    亦明瞭以何種工具及用何種方式換裝扣案之C2000 空氣槍及
    811 空氣槍，已如上述，故即便鑑定之結果，扣案之C2000
    空氣槍及811 空氣槍彈簧已遭變換，亦無法證明扣案C2000
    空氣槍及811 空氣槍之彈簧係被告丙○○或證人甲○○所換
    裝，縱使鑑定之結果，扣案之C2000 空氣槍及811 空氣槍彈
    簧未曾變換，亦無法證明被告丙○○販賣證人甲○○扣案空
    氣槍時，即具有殺傷力，是本院認為並無調查之必要性，附
    此說明。
(六)另扣案之鋁管、銅管、固定平臺、固定夾、銼刀及斜口鉗等
    物，並無法證明被告丙○○有販賣具有殺傷力空氣槍與證人
    甲○○之事實，而難認與本案具有直接關聯性，併此敘明。
肆、綜合上述，本件公訴意旨所指被告丙○○涉有販賣具有殺傷
    力空氣槍之犯行，尚未達於通常一般之人均不致有所懷疑，
    得確信其為真實之程度，而有合理性懷疑之存在，本院無從
    形成有罪之確信。此外，復查無其他積極證據足資認定被告
    丙○○確有如上意旨所述之販賣具有殺傷力空氣槍之犯行，
    依據「罪證有疑，利於被告」之證據法則，既不能證明被告
    丙○○犯罪，依法自應就起訴事實為被告丙○○無罪之諭知
    。
據上論斷，應依刑事訴訟法第301條第1項，判決如主文。
本案經檢察官翁偉玲到庭執行職務。
中    華    民    國    98    年    7     月    27    日
                  刑事第七庭  審判長法  官  蕭世昌
                                    法  官  陳筱蓉
                                    法  官  蔡羽玄
以上正本證明與原本無異。
如不服本判決，應於送達後10日內向本院提出上訴狀（應附繕本
），其未敘述上訴理由者，應於上訴期間屆滿後20日內，補提理
由書狀於本院，上訴於臺灣高等法院。
                                    書記官  陳玉芳
中    華    民    國    98    年    7     月    28    日


司法院資訊處製作；財團法人民間司法改革基金會備份。
